【裁判字號】    92,重訴,20
【裁判日期】    920227
【裁判案由】    給付借款
【裁判全文】
臺灣臺南地方法院民事判決  九十二年度重訴字第二○號
    原      告    華南商業銀行股份有限公司
    法定代理人    丙○○
    訴訟代理人    乙○○
    被      告    帝元鋼品企業有限公司
    兼法定代理人  庚○○
    被      告    己○○
                  戊○○
                  丁○○
                  甲○○
                  辛○○
右當事人間請求給付給付借款事件，本院判決如左：
    主    文
被告應連帶給付原告新台幣捌佰捌拾萬元及如附表所示之利息、違約金。其中被告丁○○、甲○○、辛○○等三人每人連帶給付之總額不得超過新台幣壹仟萬元。
訴訟費用由被告連帶負擔。
本判決於原告以新台幣貳佰拾萬元供擔保後得假執行；但被告甲○○、辛○○如於
假執行程序實施前，以新台幣捌佰捌拾萬元為原告預供擔保，得免為假執行。
    事    實
甲、原告方面：
一、聲明：求為判決除假執行擔保金額外，餘如主文所示。
二、陳述：
    (一)被告帝元鋼品企業有限公司（以下簡稱帝元公司）、庚○○、己○○、戊○○
      於民國（下同）八十五年五月間與原告立有授信約定書及約定書，約定渠等對
      原告所負一切債務，均應依照各個授信契據所載利率計付利息，除另有約定外
      ，按月支付，任何一宗債務不依約清償本金及利息時，視為全部到期。
    (二)被告丁○○、甲○○及辛○○於八十七年五月二十六日與原告立有保證書，約
      定就被告帝元公司對原告現在及將來所負之借款、票款、墊款等及其他一切債
      務以一千萬元為限額，願負連帶清償責任。
    (三)帝元公司嗣自九十一年五月六日起至同年九月六日止，邀同被告庚○○、己○○、戊○○為連帶保證人，書立借據，陸續向原告借款，其借款金額、日期、
      約定利息均如附表所示，約定利息依原告基本放款利率調整時隨同調整，逾期
      未履行時，逾期在六個月以內者，按約定利率百分之十，逾期超過六個月部分
      ，另按約定利率百分之二十計付違約金，並約定以借款人、連帶保證人與原告
      所訂立之授信約定書視為借據之一部。
    (四)詎被告帝元公司各該借款，自附表所示利息起算日起，即未依約繳納利息，迭
      經催討無效，共計積欠原告本金八百八十萬元，及如附表所示之利息、違約金
      ，爰依消費借貸及連帶保證之法律關係，提起本訴。
三、證據：提出授信約定書與約定書各四紙、借據及放款本息收回記錄十紙、轉帳支
    出傳票及轉帳收入傳票各十紙、保證書、基本放款利率變動表、利率明細表、公
    司登記事項一份及戶籍謄本六份等為證。
乙、被告甲○○、辛○○方面：
一、聲明：原告之訴駁回，如受不利判決願供擔保請准宣告免為假執行。
二、陳述：
    被告甲○○、辛○○於八十七年間均為被告帝元公司員工，曾應帝元公司負責人
    庚○○之要求，至原告營業所簽名蓋章，對保證書上簽名、印章不爭執，惟均未
    看保證書之內容，因老闆叫伊簽名，伊就簽名，不知被告帝元公司有借這些錢，
    伊現均已離職多年，令負清償借款責任不合情理。
三、證據：被告辛○○提出勞工保險被保險人投保資料明細表一份為證。
丙、被告帝元公司、庚○○、己○○、戊○○、丁○○方面
    被告帝元公司、庚○○、己○○、戊○○、丁○○均未於言詞辯論期日到場，亦
    未提出書狀作何聲明或陳述。
    理    由
一、按訴狀送達後，原告不得將原訴變更或追加他訴，但擴張或減縮應受判決事項之
    聲明者，不在此限，民事訴訟法第二百五十五條第一項第三款定有明文。本件原
    告原起訴請求被告應連帶給付如附表所示借款本金、利息及違約金，嗣於本院言
    詞辯論終結前，減縮為請求被告應連帶給付如附表所示借款本金、利息及違約金
    ，其中被告丁○○、甲○○、辛○○連帶給付之總額不得超過一千萬元，合於前
    開法律之規定，應予准許，核予敘明。
二、被告帝元公司、庚○○、己○○、戊○○、丁○○受合法通知，均未於言詞辯論
    期日到場，核無民事訴訟法第三百八十六條所列各款情形，爰依原告之聲請，由
    其一造辯論而為判決。
三、原告起訴主張：被告帝元公司、庚○○、己○○、戊○○於八十五年五月間與原
    告立有授信約定書及約定書，約定渠等對原告所負一切債務，均應依照各個授信
    契據所載利率計付利息，除另有約定外，按月支付，任何一宗債務不依約清償本
    金及利息時，視為全部到期。被告丁○○、甲○○及辛○○嗣於八十七年五月二
    十六日與原告簽立保證書，約定就被告帝元公司對原告現在及將來所負之借款、
    票款、墊款等及其他一切債務以一千萬元為限額，負連帶清償責任。帝元公司嗣
    邀同被告庚○○、己○○、戊○○為連帶保證人，書立借據，陸續向原告借款，
    其借款金額、日期、約定利息均如附表所示，並約定逾期未履行時，逾期在六個
    月以內者，按約定利率百分之十，逾期超過六個月部分，另按約定利率百分之二
    十計付違約金，另以借款人、連帶保證人與原告所訂立之授信約定書視為借據之
    一部。詎被告帝元公司上開借款，自附表所示利息起算日起，即未依約繳納利息
    ，迭經催討無效，共計積欠原告本金八百八十萬元，及如附表所示之利息、違約
    金，為此，依消費借貸及連帶保證之法律關係，提起本訴。被告甲○○、辛○○
    則以：渠等在八十七年間均為被告帝元公司受僱人，是應負責人庚○○之要求，
    在保證書簽名，沒有看內容，亦不知帝元公司嗣後向原告借款情事，且現均已離
    職多年等語置辯。
四、按保證債務，除契約另有訂定外，包含主債務之利息、違約金、損害賠償及其他
    從屬於主債務之負擔，民法第七百四十條定有明文。又連帶保證為保證人與主債
    務人連帶負債務履行責任之保證，具有連帶債務之性質，依民法第二百七十三條
    第一項之規定，債權人得對債務人中之一人或數人或其全體，同時或先後請求全
    部或一部之給付。本件原告主張之事實，業據提出授信約定書、約定書各四紙、
    借據及放款本息收回記錄十紙、轉帳支出傳票及轉帳收入傳票各十紙、保證書、
    基本放款利率變動表、利率明細表、公司登記事項一份及戶籍謄本六份等為證，
    且為被告甲○○、辛○○所不爭執，自堪信為真實。被告甲○○、辛○○雖另就
    系爭借款否認應負連帶責任，並以前揭情詞置辯。惟查：被告甲○○、辛○○分
    別在附卷保證書連帶保證人欄簽名、蓋章，為渠等所是認，該保證書已記載「連
    帶保證帝元公司對原告現在（包括過去所負現在尚未清償）及將來所負之借款、
    票據、透支、墊款、保證、損害賠償等及其他一切債務以新台幣壹仟萬元正為限
    額（含本金及其利息、遲延利息、違約金、損害賠償及其他從屬於主債務之負擔
    ），保證人願與主債務人負連帶清償之責任。」，則其二人對保證書之真正既未
    爭執，保證書既明示連帶保證債務之範圍，復未約定保證期間，參酌其二人均有
    高職以上學歷，對文字及其意義有認識能力，既至原告營業所簽立保證書，即應
    於簽名之際閱讀契約條款，則其辯稱未看內容，應雇主要求逕予簽名，乃其單方
    之過失，自不得執此卸免其責，是被告甲○○、辛○○所辯，尚無足採。
五、從而，原告依消費借貸及連帶保證之法律關係，請求被告連帶給付借款八百八十
    萬元，及如附表所示利息、違約金，其中被告丁○○、甲○○、辛○○等三人每
    人連帶給付之總額不得超過一千萬元，為有理由，應予准許。
六、原告與被告甲○○、辛○○均陳明願供擔保，聲請宣告假執行及免為假執行，經
    核均無不合，爰分別酌定相當擔保金額併准許之。
七、結論：本件原告之訴為有理由，依民事訴訟法第三百八十五條第一項前段、第八
    十五條第二項、第三百九十條第二項、第三百九十二條，判決如主文。
中      華      民      國    九十二    年      二      月    二十七    日
                                臺灣臺南地方法院民事第三庭
~B法      官  林逸梅
右為正本係照原本作成
如對本判決上訴須於判決送達後二十日內向本院提出上訴狀
中      華      民      國    九十二    年      二      月    二十七    日
~B法院書記官  魏芝雯
~F0
~T40
附表
┌──┬──────┬────────┬─────────┬─────────┬─────────────┬─────┐
│編號│本      金  │借款日及到期日  │  約  定  利  息  │利          息    │違        約        金    │原借款金額│
│    │  新台幣    │                │                  │                  │                          │  新台幣  │
├──┼──────┼────────┼─────────┼─────────┼─────────────┼─────┤
│    │            │                │基本放款利率減年率│自九十一年十一月七│自九十一年十二月八日起至清│          │
│    │            │九十一年五月六日│百分之○．一三五，│日起至清償日止，按│償日止，逾期在六個月以內者│          │
│一  │一百萬元    │起至九十一年十一│嗣隨基本放款利率調│年息百分之七．一七│，按前開利率百分之十，逾期│一百萬元  │
│    │            │月六日止        │整而調整          │五計算之利息      │超過六個月者，按前開利率百│          │
│    │            │                │                  │                  │分之二十計算之違約金      │          │
├──┼──────┼────────┼─────────┼─────────┼─────────────┼─────┤
│    │            │                │                  │自九十一年十二月二│自九十二年一月二十二日起至│          │
│    │            │九十一年五月六日│                  │十一日起至清償日止│清償日止，逾期在六個月以內│          │
│二  │八十萬元    │起至九十一年十一│  同        右    │，按年息百分之七．│者，按前開利率百分之十，逾│八十萬元  │
│    │            │月六日止        │                  │一七五計算之利息  │期超過六個月者，按前開利率│          │
│    │            │                │                  │                  │百分之二十計算之違約金    │          │
├──┼──────┼────────┼─────────┼─────────┼─────────────┼─────┤
│    │            │                │                  │自九十一年十一月七│自九十一年十二月八日起至清│          │
│    │            │九十一年五月六日│                  │日起至清償日止，按│償日止，逾期在六個月以內者│          │
│三  │一百萬元    │起至九十一年十一│  同        右    │年息百分之七．一七│，按前開利率百分之十，逾期│一百萬元  │
│    │            │月六日止        │                  │五計算之利息      │超過六個月者，按前開利率百│          │
│    │            │                │                  │                  │分之二十計算之違約金      │          │
├──┼──────┼────────┼─────────┼─────────┼─────────────┼─────┤
│    │            │                │                  │自九十一年十一月十│自九十一年十二月十八日起至│          │
│    │            │九十一年五月六日│                  │七日起至清償日止，│清償日止，逾期在六個月以內│          │
│四  │二十萬元    │起至九十一年十一│  同        右    │按年息百分之七．一│者，按前開利率百分之十，逾│二十萬元  │
│    │            │月六日止        │                  │七五計算之利息    │期超過六個月者，按前開利率│          │
│    │            │                │                  │                  │百分之二十計算之違約金    │          │
├──┼──────┼────────┼─────────┼─────────┼─────────────┼─────┤
│    │            │                │                  │自九十一年十月五日│自九十一年十一月六日起至清│          │
│    │            │九十一年六月四日│                  │起至清償日止，按年│償日止，逾期在六個月以內者│          │
│五  │一百五十萬元│起至九十一年十二│  同        右    │息百分之七．一七五│，按前開利率百分之十，逾期│一百五十萬│
│    │            │月四日止        │                  │計算之利息        │超過六個月者，按前開利率百│元        │
│    │            │                │                  │                  │分之二十計算之違約金      │          │
├──┼──────┼────────┼─────────┼─────────┼─────────────┼─────┤
│    │            │                │                  │自九十一年九月五日│自九十一年十月六日起至清償│          │
│    │            │九十一年六月四日│                  │起至清償日止，按年│日止，逾期在六個月以內者，│          │
│六  │一百五十萬元│起至九十一年十二│  同        右    │息百分之七．一七五│按前開利率百分之十，逾期超│一百五十萬│
│    │            │月四日止        │                  │計算之利息        │過六個月者，按前開利率百分│元        │
│    │            │                │                  │                  │之二十計算之違約金        │          │
├──┼──────┼────────┼─────────┼─────────┼─────────────┼─────┤
│    │            │                │                  │自九十一年十一月十│自九十一年十二月十七日起至│          │
│    │            │九十一年七月十二│                  │六日起至清償日止，│清償日止，逾期在六個月以內│          │
│七  │一百六十萬元│日起至九十二年一│  同        右    │按年息百分之七．一│者，按前開利率百分之十，逾│一百六十萬│
│    │            │月四日止        │                  │七五計算之利息    │期超過六個月者，按前開利率│元        │
│    │            │                │                  │                  │百分之二十計算之違約金    │          │
├──┼──────┼────────┼─────────┼─────────┼─────────────┼─────┤
│    │            │                │                  │自九十一年十二月十│自九十二年一月十四日起至清│          │
│    │            │九十一年七月十二│                  │三日起至清償日止，│償日止，逾期在六個月以內者│          │
│八  │四十萬元    │日起至九十二年一│  同        右    │按年息百分之七．一│，按前開利率百分之十，逾期│四十萬元  │
│    │            │月四日止        │                  │七五計算之利息    │超過六個月者，按前開利率百│          │
│    │            │                │                  │                  │分之二十計算之違約金      │          │
├──┼──────┼────────┼─────────┼─────────┼─────────────┼─────┤
│    │            │                │                  │自九十一年十月十一│自九十一年十一月十二日起至│          │
│    │            │九十一年九月六日│                  │日起至清償日止，按│清償日止，逾期在六個月以內│          │
│九  │六十四萬元  │起至九十二年三月│  同        右    │年息百分之七．一七│者，按前開利率百分之十，逾│六十四萬元│
│    │            │六日止          │                  │五計算之利息      │期超過六個月者，按前開利率│          │
│    │            │                │                  │                  │百分之二十計算之違約金    │          │
├──┼──────┼────────┼─────────┼─────────┼─────────────┼─────┤
│    │            │                │                  │自九十一年十二月七│自九十二年一月八日起至清償│          │
│    │            │九十一年九月六日│                  │日起至清償日止，按│日止，逾期在六個月以內者，│          │
│十  │十六萬元    │日起至九十二年三│  同        右    │年息百分之七．一七│按前開利率百分之十，逾期超│十六萬元  │
│    │            │月六日止        │                  │五計算之利息      │過六個月者，按前開利率百分│          │
│    │            │                │                  │                  │之二十計算之違約金        │          │
└──┴──────┴────────┴─────────┴─────────┴─────────────┴─────┘


司法院資訊處製作；財團法人民間司法改革基金會備份。
